【裁判字號】    99,聲,174
【裁判日期】    990510
【裁判案由】    補充判決
【裁判全文】
臺灣高等法院民事裁定                   99年度聲字第174號
聲  請  人  乙○○
相  對  人  戊○○
相  對  人  丁○○
相  對  人  甲○○
相  對  人  丙○○
相  對  人  庚  ○
相  對  人  己○○
上列當事人間清償借款等事件，聲請人對於中華民國94年7月5日
本院93年度上字第328號判決，認有脫漏而聲請補充判決，本院
裁定如下:
    主  文
聲請駁回。
聲請費用由聲請人負擔。
    理  由
一、聲請人聲請本院補充判決，就本院該判決對於何項訴訟標的
    脫漏未判，聲請人所具書狀真義不明，且更易其辭，本院特
    予闡明，聲請人之陳述如下：
    (一)民國（下同）98年12月21日，因聲請人所具之聲請狀真義
      為何，並不明瞭，本院曉諭其敘明之。聲請人陳稱：「我
      不是主張要發回地院更審，也不是要主張再審，而是因為
      93年上字第328號就塗銷抵押權部分有漏判，所以我主張
      補充判決。」
    (二)99年1月25日，聲請人再陳稱：其主張漏判的部分如98年1
      2月29日書狀所附之93年7月8日93年度上字第328號準備狀
      第(2)(9)(10)項云云。查93年7月8日準備狀係聲請人於本院93
      年度上字第328號案件進行中所提出者，附在該案卷第一
      宗第257至275頁。該準備狀第(2)項是請求設定抵押權；第
      (9)項是請求撤銷詐害行為並塗銷系爭不動產所有權移轉登
      記以回復原狀，如不能或不願回復原狀，或回復顯有困難
      者，以金錢賠償其損害；第(10)項是請求宣告假執行。
    (三)99年3月29日，本院以其前後所述不一，再曉諭其敘明之
      。聲請人陳稱：「一、今日所提民事綜合辯論意旨狀為準
      ，即買賣消極確認之訴漏判。二、請求確認被告戊○○與
      被告丁○○、甲○○、丙○○間之買賣關係、被告戊○○
      與被告己○○間之遺產分割協議、及被告丙○○與被告庚
      ○間之買賣契約關係不存在，並請求塗銷各該所有權移轉
      登記，如不能回復原狀，就金錢賠償，即原審93年2月2日
      判決事實理由一、程序上理由欄(一)欄第8行至第10行所
      載。」
    聲請人上開陳述均錄供在卷可稽，依聲請人之陳述，其主張
    漏未判決者，係指上揭(三)所述部分。
二、經調取本院93年度上字第328號清償借款等事件全卷，詳查
    結果，並無聲請人所指訴訟標的脫漏未判情事：
    (一)聲請人與戊○○等人間請求清償借款等事件，聲請人依債
      權讓與、消費借貸之法律關係請求被告戊○○、徐建華連
      帶清償借款及遲延利息，並依民法第87條之規定請求確認
      被告戊○○、丁○○、甲○○、丙○○間之買賣關係、與
      被告己○○間之遺產分割協議、及被告丙○○與被告庚○
      間之買賣契約關係不存在，並請求塗銷各該所有權移轉登
      記，備位並依民法第244條之規定，請求撤銷該詐害債權
      行為，並塗銷各該所有權移轉登記，另其受有損害，依侵
      權行為規定，請求賠償。經原審板橋地方法院於92年8月
      29 日以91年度訴字第1308號判決：「被告戊○○、徐建
      華應連帶給付原告（即聲請人）新台幣（下同）肆佰貳拾
      萬元，及自民國90年11月2日起至清償日止，按年息百分
      之二十計算之利息。原告其餘之訴駁回。」亦即原審認聲
      請人根據債權讓與、消費借貸之法律關係請求被告戊○○
      、徐建華連帶清償借款420萬元本息部分為有理由，而為
      其勝訴之判決。聲請人其餘請求，亦即：訴請被告戊○
      ○就上開不動產為其辦理抵押權設定登記，因屬不能履行
      之給付，無從准許。依民法第87條之規定請求確認被告
      戊○○等人就系爭不動產買賣關係、遺產分割協議等關係
      不存在，並請求塗銷各該所有權移轉登記，因無法舉證證
      明戊○○等人係基於通謀而為之虛偽意思表示，認聲請人
      之主張不可採；依第244條聲請人請求撤銷該買賣或遺產
      分割協議行為，並塗銷各該所有權移轉登記，亦屬無據。
      依民法第184條、第185條之規定，請求被告丙○○、甲
      ○○、己○○、丁○○、庚○連帶賠償四百二十萬元及遲
      延利息，亦無理由，因而駁回聲請人其餘之訴。
    (二)嗣聲請人發現其請求除前述92年8月29日91年度訴字第130
      8號判決所判者外，就其主張被告丁○○、丙○○、甲○
      ○、庚○、己○○之受讓被告戊○○所有之房地，已使聲
      請人本件之訴縱獲勝訴判決確定，亦無法求償，爰依民法
      第179條之規定及誠實信用原則，請求被告丁○○、丙○
      ○、甲○○、庚○、己○○連帶返還利益部分，原審漏未
      裁判，請求就該部分為補充判決，訴之聲明為：「(一)被
      告丁○○、丙○○、甲○○、庚○、己○○應各給付原告
      420萬元，暨均自90年3月28日起至清償日止，按年利率百
      分之五計算之利息。如其中一人已為給付，於其所給付範
      圍內，他人免為給付義務。(二)原告願供擔保，請准予宣
      告假執行。」原審審理結果，認其訴為無理由，於93年2
      月2日以91年度訴字第1308號判決駁回其訴及假執行之聲
      請。
    (三)聲請人不服原審該二次判決，提起上訴到院，經本院以93
      年度上字第328號受理在案。聲請人於本院審理中聲明多
      次變更，至94年3月2日準備程序中，聲請人陳明：「先位
      聲明第1項我是根據債權讓與（公證書）的法律關係請求
      ；第2項是根據公證書以及誠信原則請求；第3項戊○○及
      徐建華部分，是重複請求，我不再聲明。關於請求連帶給
      付的關係，我是依據共同侵權行為的法律關係請求不真正
      連帶給付，如果法官認為不能用共同連帶就請求用各別的
      侵權行為，請求各別給付；第4項是依據通謀虛偽關係請
      求確認法律關係不存在並請求塗銷移轉登記以回復原狀。
      備位聲明部分，第1、2、3項與先位聲明是一樣，只是第3
      項多引用184條第2項，我本來是再根據債權移轉的關係，
      請求戊○○將不動產移轉給我，是因為戊○○有欠我的錢
      ，所以戊○○應該把不動產移轉登記給我，現在我不再聲
      明。再備位聲明，第1項都一樣，第2項我是本於債權人的
      代位權請求，因戊○○對其他被上訴人有債權。我的聲明
      ，就是以今日整理過的聲明為準，以後我不再爭執其他的
      聲明部分。」本院復於94年5月18日準備程序期日為最後
      確認，聲請人稱其上訴聲明更正為：「一、原判決關於駁
      回上訴人後開第二至四項之訴部分廢棄。二、被上訴人戊
      ○○應就原審判命給付之新台幣四百二十萬元部分，再給
      付自九十年三月二十八日起至十一月一日止，按年利率百
      分之二十計算之利息。三、被上訴人丁○○、丙○○、甲
      ○○、庚○、己○○應連帶給付上訴人四百二十萬元，及
      自九十年三月二十八日起至清償日止，按年利率百分之二
      十計算之利息。四、同原審第一次判決事實欄所載聲明第
      三、五、七、九、十一項。五、願供擔保，請宣告假執行
      。」「另就第四項聲明部分，備位聲明：同原審第一次判
      決事實欄所載聲明第四、六、八、十、十二項。」「就先
      位聲明部分，依通謀虛偽及違反公序良俗之規定，認為被
      上訴人間之買賣無效，須回復原狀；另除戊○○外之其餘
      被上訴人與戊○○共同侵害上訴人權利，應負侵權行為之
      連帶賠償責任。就備位聲明部分，依民法244條及共同侵
      權行為之法律關係請求撤銷。除此之外，其他先前陳述之
      上訴聲明及主張之法律關係，均不再請求及主張。」被上
      訴人訴代及被上訴人均當庭表示：「同意今天對造整理的
      聲明及法律關係。」以上均錄供在卷可憑（筆錄影本附本
      聲請卷第246至254頁）。
    (四)本院依據聲請人之聲明，經整理後，其上訴聲明為：
      1.原判決關於駁回上訴人後開第2.至4.項部分廢棄。
      2.甲○○等五人應連帶給付上訴人420萬元及自90年3月28
        日起至清償日止按年利率20%計算之利息。
      3.確認戊○○與甲○○、丙○○、丁○○、己○○間，丙
        ○○與庚○間，如附表所示房地之買賣或分割繼承關係
        不存在，甲○○、丙○○、丁○○、己○○、庚○應各
        將其所有權移轉登記予以塗銷。（先位聲明）
      4.戊○○與甲○○、丙○○、丁○○、己○○間，丙○○
        與庚○間，就如附表所示房地以買賣或分割繼承為原因
        而為之所有權移轉登記行為應予撤銷，甲○○、丙○○
        、丁○○、己○○、庚○並應各將該所有權移轉登記予
        以塗銷。（備位聲明）
      5.願供擔保請准宣告假執行。
       （另追加聲明：戊○○應再連帶給付上訴人420萬元自90
        年3月28日起至同年11月1日止，按年利率20%計算之利
        息。）
      本院審理結果，認聲請人既未能證明被告等人之間有何通
      謀虛偽意思表示或詐害其債權情事，則其以甲○○等五人
      與戊○○間有共同不法侵害其債權之侵權行為為由，請求
      甲○○等五人與戊○○連帶賠償其420萬元本息，撤銷渠
      等取得房地之詐害行為及塗銷所有權移轉登記，實非可取
      ，因而駁回聲請人上訴及追加之訴。以上詳見本院93年度
      上字第328號判決（正本附本聲請卷第223至228頁）。
    (五)依前揭一之(三)聲請人所稱：其係認為買賣消極確認之訴漏
      判，故請求補充判決云云，其中關於「請求確認被告戊○
      ○與被告丁○○、甲○○、丙○○間之買賣關係、被告戊
      ○○與被告己○○間之遺產分割協議、及被告丙○○與被
      告庚○間之買賣契約關係不存在，並請求塗銷各該所有權
      移轉登記」部分，經本院認聲請人之請求及上訴均為無理
      由而以93年度上字第328號判決駁回其上訴。關於「如不
      能回復原狀，就金錢賠償」部分，即為其上訴聲明2.「甲
      ○○、丙○○、丁○○、己○○、庚○等五人應連帶給付
      聲請人420萬元及自90年3月28日起至清償日止按年利率20
      %計算之利息」部分，經本院認聲請人之請求及上訴亦為
      無理由而以同一判決駁回。以上詳見該判決事實及理由欄
      第六七八所載，茲不贅引。至於聲請人其他先前陳述之上
      訴聲明及主張之法律關係，聲請人既陳明均不再請求及主
      張，本院判決自無庸再予贅論，乃屬當然。是以本院93年
      度上字第328號判決並無聲請人所指訴訟標的有脫漏未判
      情事。
    (六)聲請人於本院94年7月5日判決後曾兩度聲請補充判決，均
      經本院駁回且確定在案，併予敘明：
      1.聲請人於94年7月22日具狀聲請「暫停送達、繼續審判
        、更正判決、補充判決」等，經本院認其聲請均無理由
        ，於94年7月28日以93年度上字第328號裁定駁回其聲請
        。聲請人復對本院上開裁定抗告最高法院，然並未指摘
        本院判決有何訴訟標的脫漏未判情事，僅就本院取捨證
        據、認定事實及解釋契約之職權行使，予以指摘，經最
        高法院認其抗告為無理由，95年3月24日以95年度台抗
        字第185號裁定駁回之。
      2.聲請人嗣於98年7月1日再以本院該判決有訴訟標的脫漏
        未判，聲請補充判決，經本院認無裁判脫漏情事，於98
        年7月3日以98年度聲字第267號裁定駁回其聲請，聲請
        人不服，提起抗告，經最高法院認本院之裁定洵無違誤
        ，聲請人猶執前詞及其他與裁定基礎無涉之理由，指摘
        本院駁回其補充判決聲請之裁定為不當，聲明廢棄，非
        有理由，而於98年10月23日以98年度台抗字第834號裁
        定駁回抗告。
      以上各情，業經本院調取各該卷宗查明，分別有各該裁判
      書附本聲請卷第241至245頁可稽。
三、綜上所述，本院93年度上字第328號判決並無聲請人所指訴
    訟標的脫漏未判情事，聲請人聲請補充判決，不應准許，爰
    裁定如主文。
中    華    民    國    99    年    5    月     10    日
                  民事第十四庭
                        審判長法  官  林金村
                              法  官  王麗莉
                              法  官  李慈惠
正本係照原本作成。
如不服本裁定，應於收受送達後10日內向本院提出抗告狀，並應
繳納抗告費新台幣１千元。
中    華    民    國    99    年    5     月    11    日
                              書記官  林麗觀

司法院資訊處製作；財團法人民間司法改革基金會備份。
